【裁判字號】    95,交聲,723
【裁判日期】    951020
【裁判案由】    違反道路交通管理處罰條例聲明異議
【裁判全文】
臺灣臺北地方法院交通事件裁定         95年度交聲字第723號
異議人即
受處分人  乙○○
上列受處分人因違反道路交通管理處罰條例案件，對於臺北市交
通事件裁決所民國九十五年七月二十五日所為之處分（原處分案
號：北市裁二字第裁二二－Ｚ00000000號），聲明異議
，本院裁定如下：
    主  文
異議駁回。
    理  由
一、按汽車行駛高速公路，應依速限標誌指示，高速公路交通管
    制規則第五條第一項前段所明定。而汽車行駛於高速公路或
    設站管制之道路，而不遵管制之規定者，處汽車駕駛人新臺
    幣（下同）三千元以上六千元以下罰鍰；關於高速公路之使
    用限制、禁止、行車規定及管理等事項之規則，由交通部會
    同內政部定之；汽車駕駛人違反道路交通管理處罰條例第三
    十三條之規定者，除依原條款處罰鍰外，並記違規點數一點
    ，道路交通管理處罰條例第三十三條第一項、第三項及第六
    十三條第一項第一款亦分別定有明文。次按行為人有違反道
    路交通管理處罰條例之情形者，應填製舉發違反道路交通管
    理事件通知單，並於被通知人欄予以勾記，當場舉發者，如
    被查獲之駕駛人為受處分人，應將該通知單填記後交付該行
    為人簽名或蓋章收受之，拒絕簽章者，並記明其事由，視為
    已收受，違反道路交通管理事件統一裁罰基準及處理細則第
    十一條第一項第一款定有明文。又九十四年十二月二十八日
    華總一字第０九四００二一二五八一號令公布修正後之道路
    交通管理處罰條例第三十三條第一項雖修正為「汽車行駛於
    高速公路、快速公路或設站管制之道路，不遵使用限制、禁
    止、行車管制及管理事項之管制規則而有下列行為者」，同
    條項第一款修正為「行車速度超過規定之最高速限或低於規
    定之最低速限」，惟其僅就法條文字微幅調整，將違規行為
    類型更加具體羅列，對於本件裁罰之實質內容並無影響；且
    交通違規裁罰案件之性質，係道路交通主管機關本於職權，
    就個別交通違規行為所為裁罰之決定而對外直接發生法律效
    果之單方行政行為，故本件仍應適用行為時即修正前之道路
    交通管理處罰條例之規定，並無新舊法比較適用之問題，合
    先敘明。
二、本件異議人即受處分人乙○○於民國九十五年五月二十三日
    十二時五分許，駕駛車牌號碼八Ｃ－二七七一號自用小客車
    ，沿國道一號公路南下行駛，途經該路段南下三百十七點三
    公里處，該處路段速限為一百公里，受處分人竟以一百三十
    四公里之速度超速行駛，而為內政部警政署國道公路警察局
    第四警察隊（下稱國道公路警察局第四警察隊）員警甲○○
    以測速儀器（雷射測速槍）測得超速，除將受處分人攔停外
    ，並以受處分人有違反前揭道路交通管理處罰條例第三十三
    條第一項規定之行為掣單舉發。受處分人於舉發通知單上所
    載之應到案日期（九十五年六月七日）前向臺北市交通事件
    裁決所陳述意見，經原處分機關函轉舉發單位查覆後，仍認
    受處分人駕駛該部汽車於前揭時地有超速行駛行為，原處分
    機關乃依前揭道路交通管理處罰條例第三十三條第一項、第
    六十三條第一項第一款（裁決書漏引第一款）規定於九十五
    年七月二十五日裁處受處分人罰鍰三千元並予記違規點數一
    點。
三、訊據受處分人固承認有於前開時地駕駛前開車號汽車，為警
    攔停之事實，惟否認有何違反道路交通管理處罰條例之行為
    ，辯稱：我認為警方所取締到超速的人並非是我，所以我拒
    絕在舉發單上簽名，我認為當時行駛的車輛很多，警察所測
    到超速行駛的車輛應該是別輛車云云。惟查：受處分人於前
    述時地駕駛前揭車號汽車超速行駛之違規事實，業據證人即
    開單告發受處分人之員警甲○○於本院九十五年九月十四日
    調查時證稱：九十五年五月二十三日中午十二點左右，我是
    在國道一號高速公路執行南下三一七點三公里處，負責巡邏
    及取締違規的勤務。我們車子是停在避車彎，我們警察人員
    站在車子的旁邊，我是手持雷射槍，往後對行進的車輛，測
    速儀器裡面有雷射紅點，先對準要測速的車輛後，雷射槍才
    會顯現出該被測速車輛的車距及車速，絕對不會去瞄準到其
    他的車輛，而且那邊是四線道車輛並非很多，我確實是瞄準
    受處分人所駕駛車號八Ｃ－二七七一號的汽車，雷射槍測速
    出來的結果就如同我舉發通知單上所寫的超速三十四公里等
    語明確（本院當日訊問筆錄參照）。而交通警察掣單舉發違
    反道路交通管理處罰條例所列之違規事實，本質上為行政處
    分，係公務員基於職務上之權力，依法就特定之具體事件所
    為之具公法上效果之單方面行政行為，基於公務員為公法上
    行為具有公信力之原則，該行政行為當可被推定為真正，其
    據以依法處分之事實認定亦為正確無誤。再查，本件執勤員
    警取締超速違規使用之雷射測速槍係利用紅外線單點測速，
    不受其他車輛干擾及天候影響，當所偵測車輛行駛超速時雷
    射測速槍即予鎖定並顯示與施測者之距離，執勤員警再配合
    目視察看車道中車輛動態，於確定安全無虞後始予攔車稽查
    。本案係員警以雷射測速槍測獲該車行駛超速，屬當場攔查
    舉發違規案件，該測速器材未具照相及顯示車牌號碼之功能
    ，國道公路警察局第四警察隊無法提供採證照片。國道公路
    警察局第四警察隊員警為維護高速公路行車安全與秩序，依
    法執行公務，絕無張冠李戴情事；且國道公路警察局第四警
    察隊所使用之雷射測速槍係經法院公證在案，國道公路警察
    局第四警察隊亦均定期委由廠商檢測維修，其準確性無庸置
    疑。本案為現地攔查因執勤員警所使用之雷射測速槍不具照
    相功能，非屬於內政部警政署九十二年十月二十一日警署交
    字第０九二０一三一三六一號函頒之「固定式測速照相及移
    動式測速照相之設置理念、原則、執勤要領及查核機制」規
    定範疇」等情，有國道公路警察局第四警察隊九十五年六月
    二十三日出具之公警四交字第０九五０四七一０三四號函一
    份在卷可憑。本件受處分人在別無任何證據之下，徒憑空言
    臆測，任意質疑本件舉發之正確性，尚難採信。從而本件事
    證明確，受處分人之違規行為堪以認定。
四、綜上所述，受處分人確實有在前揭時地駕駛汽車超速行駛之
    違規行為，從而原處分機關依前揭道路交通管理處罰條例第
    三十三條第一項、第六十三條第一項第一款規定裁處受處分
    人罰鍰三千元並予記違規點數一點，核無違誤，本件受處分
    人之異議為無理由，自應將其異議駁回。
據上論斷，應依道路交通案件處理辦法第十九條，裁定如主文。
中    華    民    國    95    年    10    月    20    日
                  交通法庭  法  官  林  怡  秀
本件正本證明與原本無異。
如不服本裁定，應於裁定送達後五日內向本院提出抗告狀。
                            書記官  林  義  盛
中    華    民    國    95    年    10    月    25    日


司法院資訊處製作；財團法人民間司法改革基金會備份。
